臺灣彰化地方法院民事裁定           100年度司家聲字第10號
聲  請  人  財政部國有財產局台灣中區辦事處彰化分處
法定代理人  許禎彬
代  理  人  黃雅鈴
上列聲請人聲請酌定遺產管理人報酬事件，本院裁定如下：
    主  文
聲請人擔任被繼承人黃民和（民國39年12月4日出生，身分證字
號：Ｚ000000000號，生前籍設彰化縣溪州鄉○○村○○路2號，
民國92年5月3日死亡）遺產管理人之報酬酌定為新臺幣柒萬捌仟
肆拾元。
程序費用新臺幣壹仟元由被繼承人之遺產負擔。
    理  由
一、按「遺產管理人得請求報酬，其數額由親屬會議按其勞力及
    其與被繼承人之關係酌定之。」、「親屬會議不能召開或召
    開有困難時，依法應經親屬會議處理之事項，由有召集權人
    聲請法院處理之。」民法第1183條、第1132條第2項前段分
    別定有明文。復按法院處理應經親屬會議處理之民法第1183
    條所定遺產管理人報酬之酌定，得調查遺產管理人所為遺產
    管理事務之繁簡及被繼承人之遺產收益狀況，此觀非訟事件
    法第167條規定甚明。是就法院選任之遺產管理人之報酬，
    應按遺產管理人與被繼承人之關係、管理事務之繁簡、遺產
    狀況及其他情形斟酌定之。又依財政部頒佈之代管無人承認
    繼承遺產作業要點第14點第3項規定，財政部國有財產局或
    所屬各地區辦事處、分處，代管無人承認遺產案件，應聲請
    法院酌定管理報酬，其請求標準，不得低於孳息收入部分十
    分之三及遺產現值百分之一。
二、本件聲請意旨略以：聲請人前經本院98年度財管字第38號民
    事裁定指定為被繼承人黃民和之遺產管理人在案，經查本院
    100年度司執秋字第7218號，債權人臺灣土地銀行股份有限
    公司與被繼承人間拍賣抵押物強制執行事件正在進行中，其
    彰化縣溪州鄉○○○段723地號土地鑑估價值為新臺幣（下
    同）2,938,000元，而同段187、277建號建物鑑估價值合計
    為2,304,000元，另被繼承人尚遺有同段724、724-1、724-6
    地號土地，現值為2,561,970元，故被繼承人所遺不動產價
    值共計為7,803,970元，為恐日後管理遺產管理報酬無法取
    償，爰依民法第1183條及財政部訂定之「代管無人承認繼承
    遺產作業要點」第14點第3項，聲請酌定管理報酬為78,040
    元等語。
三、經查，聲請人主張之事實，業據提出本院98年度財管字第38
    號民事裁定及確定證明書影本、本院民事執行處彰院賢100
    司執秋字第7218號函、代墊費用收據資料影本各一份為證，
    並經本院依職權調閱本院98年度財管字第38號、99年度司家
    催字第99號民事卷宗核閱無誤，堪信屬實。是揆諸前情，自
    難期被繼承人之親屬會議得召開進而酌定遺產管理人之報酬
    ，而聲請人管理遺產之職務雖尚未完全終結，惟於強制執行
    程序中聲明參與分配之必要，聲請人聲請本院酌定其遺產管
    理報酬，自屬有據。
四、次查，本院審酌聲請人業已公示催告、登報等管理遺產行為
    ，及處理上開事務及後續處理所需時間之久暫、耗費人力之
    程度及各債權人受償權利之保障等一切情狀，認聲請人請求
    酌定管理報酬為78,040元，為有理由，應予准許，爰酌定如
    主文第1項所示。
五、依非訟事件法第157條，爰裁定如主文。
六、如對本裁定抗告，須於裁定送達後10日之不變期間內，向本
    院提出抗告狀，並繳納抗告費新臺幣1,000元。
中    華    民    國   100    年    10    月    17    日
                  家事法庭      司法事務官  劉俊佑